臺灣高等法院高雄分院刑事判決　　　 93年度交上易字第105號
上　訴　人　臺灣高雄地方法院檢察署檢察官
被　　　告　甲○○
選任辯護人　張標全律師
上列上訴人因被告過失致死案件，不服臺灣高雄地方法院93年度
交易字第182 號中華民國93年10月26日第一審判決（起訴案號：
臺灣高雄地方法院檢察署93年度偵字第13661 號），提起上訴，
本院判決如下：
     主  文
原判決撤銷。
甲○○因過失致人於死，處有期徒刑陸月，如易科罰金，以參佰
元折算壹日。
     事  實
一、甲○○於民國92年12月26日上午6 時15分許，駕駛車牌號碼
    ＹＮ－0561號自用小客車，搭載其一貫道道親陳芩花（坐於
    右後座），沿高雄縣六龜鄉縣公路，由美濃往六龜
    之南向北方向行駛，欲共同前往高雄縣六龜鄉新威擔任義工
    ，於同日上午7 時5 分許，途經上開臺184 縣道公路新寮村
    三民路4 號前之南向北道路時，應注意行車速度，依標誌或
    標線之規定，無標誌或標線者，在郊外道路時速不得超過60
    公里，及注意車前狀況，隨時採取必要之安全措施，以保行
    車安全，且車輛在雙向二車道行駛時，在劃有分向限制線之
    路段不得駛入來車之車道，而依當時天候晴、日間有自然光
    線、路面乾燥、無缺陷及障礙物、視距良好，並無不能注意
    之情事，竟疏未注意車前狀況，且以超過60公里之速度行駛
    ，適路中有野狗自其前方跑來，甲○○因車速過快，見狀來
    不及煞停，竟侵入對向來車之車道，並失控衝撞當時為閃避
    甲○○車輛而停靠在路邊之由徐文東所駕駛之無車牌農用搬
    運車右前方，徐文東因此受有胸部挫傷等傷害（徐文東受傷
    部分，未據其提出告訴），又因撞擊力很大，致坐於右後座
    之陳芩花，因此自右後乘客座上向前衝，而撞擊車內前方擋
    風玻璃，陳芩花因此受有頭部外傷併腦挫傷、頸部斷裂等出
    血性休克，經送醫急救後仍因傷重不治死亡。
二、案經陳芩花之妹乙○○訴由高雄縣政府警察局六龜分局報請
    相驗後由臺灣高雄地方法院檢察署檢察官偵查起訴。
    理  由
一、訊據被告甲○○固不否認於上揭時地駕車，因疏未注意車前
    狀況，而衝入對向來車車道，撞擊徐文東駕駛之農用搬運車
    肇事致被害人陳芩花受傷致死之事實，惟矢口否認有何超速
    之犯行，辯稱：伊駕車行經上開路段時，為閃避野狗，乃採
    取轉向之緊急措施，而駛入對向車道內云云。經查：
  (一)被告駕車於上述時地肇事致被害人因此受有頭部外傷併腦挫
    傷、頸部斷裂等出血性休克，經送醫急救不治死亡之事實，
    業據被告自白不諱，並經證人徐文東於原審到庭證述屬實（
    詳原審卷第47頁至第58頁），復有道路交通事故現場圖、調
    查報告表(一)、(二)各一紙（詳警卷第5 頁至第7 頁）、現場照
    片12張（詳警卷第8 頁至第12頁）、高雄縣政府警察局處理
    交通事故紀錄表、肇事現場暨車輛照片10張（詳相驗卷第6
    頁至第11頁）附卷可證。又被害人因頭頸部外傷等致出血性
    休克，經送醫急救不治死亡，亦經臺灣高雄地方法院檢察署
    檢察官率同法醫師相驗屬實，製有鑑定驗斷書、複驗驗斷書
    、勘驗筆錄、相驗屍體證明書（詳相驗卷第13頁至第32頁）
    在卷可按。因此，被告駕車於上開時地肇事，致被害人因此
    受傷送醫急救不治死亡之事實，應堪認定。
  (二)被告當時行車速度很快，應有6 、70公里之事實，業據證人
    徐文東於原審審理時證述綦詳（見原審卷第48頁），而被告
    於檢察官偵訊時亦自承：當時車速約60公里等語（見偵卷第
    5 頁），復佐以當時被害人係坐於右後座，事故發生後，被
    害人自右後座衝到前面而撞擊與被告駕駛之自小客車前擋風
    玻璃死亡，被告之自小客車前擋風玻璃亦因此而破損，除整
    片玻璃呈蜘蛛網狀之破裂外，尚有部分擋風玻璃剝離掉落，
    再參以被告自小客車之引擎蓋掀起，車頭、前保險桿嚴重毀
    損、甚且駕駛座車門亦變形等情，此有現場肇事照片附卷可
    稽，可見當時之衝撞力量相當大，若被告之車速不快，在對
    向車停止狀況下，實難造成如此嚴重之傷亡，是被告事後辯
    稱車速應不超過60公里云云，顯係事後卸責之辭，不足採信
    。被告係為閃避路上野狗而肇事，已與刑法第24條第1 項所
    定「因避免自己或他人生命、身體、自由、財產之緊急危難
    而出於不得已之行為，不罰。」之要件不相適合，自非得援
    引免責。且據被告自承：「我當時原來在我自己的車道行駛
    ，突然有一隻野狗從我正前方跑過來」（詳原審卷第24頁）
    等情，該野狗既是從「正前方」跑過來，既非突然竄出，被
    告未能及時發現而採取必要之安全閃煞措施，顯係未注意車
    前狀況，且車速過快所致，其否認有過失，亦不足採信。
  (三)被告駕車肇事後，於有偵查犯罪職權之機關及公務員知悉其
    犯罪前，並未即報警處理，而無刑法第62條前段自首規定適
    用之事實情節，除高雄縣政府警察局六龜分局轄區變屍調查
    報告之發現本案經過詳情欄載示：「於92年12月26日7 時5
    分，有民眾吳玉娟電話報案，稱宅前有車禍發生．．．．」
    （詳相驗卷第3 頁）等語，再核與其受理民眾報案記錄表之
    報案人欄載示：報案人係邱煥章之妻、性別是女，於92年1
    2 月26日7 時5 分，以電話報案方式等語大致相符，復核與
    被告於原審93年10月12日審理時供述：「（本件事故何人報
    案？）我不知道，因為我在車內，我是等到救護車到達時，
    我才下車，我下車時也沒有看到警察到場，我是到了醫院才
    看到警察，警察到醫院來對我製作筆錄」等語，及與證人即
    本件承辦員警湯主恩於原審審理時到庭結證稱：「（本件車
    禍何人報案？）據所內說是一般民眾報案」、「（這件事故
    你負責何職務？）我只是製作筆錄，我沒有到現場」等語互
    核比較觀之，亦大致相吻合，因此，本件被告並無刑法第62
    條前段自首規定適用之事實，堪以認定。是本件證人湯主恩
    於92年12月26日填具：報案人或勤務中心轉來資料未報明肇
    事人姓名，處理人員前往現場處理時，肇事人在場，並當場
    承認為肇事人等語之職務報告書（詳警卷第14頁），與上開
    事實不符，應無可採，附此敘明。
  (四)被害人之弟丙○○聲請檢察官提起上訴狀內，雖謂被告係酒
    醉駕車，惟經本院向行政院衛生署旗山醫院查詢結果，謂：
    該院乙醇檢測儀器為美國Johnson &Johnson company生產之
    VITRO550X ，依原廠所訂陰性結果參考值（0 ～10mg／dl）
    ，故乙醇測試值如為10mg／dl皆視為陰性反應，此有該醫院
    94年3 月17日94旗醫病字第795 號函在卷可按（見本院卷第
    50頁），而被告於事故發生後送該醫院救護時，所測得之乙
    醇檢驗值為5 ，此有該醫院檢驗結果1 紙附卷可查（見警卷
    第13頁），該檢驗值在參考範圍內，即為陰性反應，可證被
    告無所謂酒醉駕車之情事，被害人之弟丙○○所言尚有誤會
    。
二、按行車速度，依標誌或標線之規定，無標誌或標線者，在郊
    外道路時速不得超過60公里；汽車行駛時，駕駛人應注意車
    前狀況，隨時採取必要之安全措施；汽車在雙向二車道行駛
    時，在畫有分向限制線之路段，不得駛入來車之車道內；道
    路交通安全規則第93條第1 項第1 款、第94條第3 項、第97
    條第2 款分別定有明文。被告駕車自應注意遵守上開規定，
    且被告考領有駕駛執照，對上開規定亦知之甚詳，而當時天
    候晴、路面乾燥、無缺陷及障礙物、視距良好，並無不能注
    意之情形，此有道路交通事故調查報告表在卷可憑，竟疏未
    注意，駕車行經郊外道路時，以時速逾60公里以上之速度超
    速行駛，復未注意車前狀況，而於發現野狗自其前方跑來時
    ，無從採取必要之安全措施，煞停或小心通過，竟衝向對向
    車道，並撞擊已停駛之對向車輛，致肇本件車禍。是被告就
    本件車禍之發生，顯有過失甚明。又被害人確因本件車禍傷
    重不治死亡，已詳如前述，則被害人之死亡與被告之過失間
    有相當因果關係，足以認定。從而，被告過失致人於死的犯
    行，堪以認定。
三、核被告所為，係犯刑法第276 條第1 項之過失致人於死罪。
四、原審據以論處被告普通過失致人於死罪刑，固非無見；惟查
    本件被告係因野狗之故，不及閃煞才衝撞至對向車道之事實
    ，迭據被告於警、偵訊、原審、本院審理時說明綦詳，而依
    現場圖及照片所示，路面上無任何煞車痕跡，事故發生後，
    被告車輛之左側2 個輪胎及右前方輪胎固均在對向車道上，
    然其右後輪尚在南向北之原車道上，若被告真如徐文東所言
    ，在肇事地點前約100 公尺就已逆向行駛在北向南車道，被
    告車輛之右後輪為何仍會在原車道上？再佐以被告之自小客
    車係前保險桿中間位置與徐文東車輛之左前角相撞及等情，
    堪認被告車輛係以45度角度去衝撞徐文東車輛，若被告係逆
    向行駛而衝撞徐文東車輛，撞擊點應係2 輛車輛之車頭，且
    係正面衝撞，而非斜角撞擊，可證被告於肇事地點前之路段
    尚無逆向行駛之情事，係至肇事地點時被告始將車輛轉向，
    從而被告辯稱係為閃避野狗而撞及徐文東車輛一節，堪以採
    信；原審未以詳察，遽認被告在肇事地點前即有未遵行在車
    道內行駛之過失，自有未合。檢察官上訴意旨指摘原判決量
    刑過輕，為無理由；惟原判決既有上開可議之處，自應由本
    院將原判決撤銷改判。審酌被告駕車行經郊外道路時速不得
    超過60公里，竟以時速超過60公里之速度超速行駛，致其車
    道內有障礙情事時無從煞停，竟衝駛至對向車道內而肇事，
    致被害人死亡，其過失情節不輕，所生危害甚重，惟參酌被
    告犯後態度良好，並於犯後與被害人家屬乙○○、陳月娥達
    成民事和解，然尚未與被害人之弟丙○○達成和解，又其與
    被害人均係一貫道的義工，當日係附載被害人一同前往道場
    擔任義工，犯後復有悔意，有和解書2 紙在卷可參等一切情
    狀，量處如主文第2 項所示之刑，並諭知如易科罰金之折算
    標準。
據上論結，應依刑事訴訟法第369 條第1 項前段、第364 條、第
299 條第1 項前段，刑法第276 條第1 項、第41條第1 項前段、
罰金罰鍰提高標準條例第1條前段、第2條，判決如主文。
本案經檢察官郭振昌到庭執行職務。
中　　華　　民　　國　　94　　年　　4 　　月　　20　　日
                  刑事第八庭    審判長法  官  惠光霞
                                      法  官  洪慶鐘
                                      法  官  李淑惠
以上正本證明與原本無異。
不得上訴。
中　　華　　民　　國　　94　　年　　4 　　月　　20　　日
　　　　　　　　　　　　　　　　　　　書記官  邱麗莉
附錄本件判決論罪科刑法條：
中華民國刑法第276條
(過失致死罪)
因過失致人於死者，處2 年以下有期徒刑、拘役或2 千元以下罰
金。
從事業務之人，因業務上之過失犯前項之罪者，處5 年以下有期
徒刑或拘役，得併科3 千元以下罰金。
